【裁判字號】    95,交聲,177
【裁判日期】    950428
【裁判案由】    違反道路交通管理處罰條例聲明異議
【裁判全文】
臺灣士林地方法院交通事件裁定         95年度交聲字第177號
原處分機關  臺北市交通事件裁決所
異  議  人
即受處分人  甲○○
上列異議人即受處分人因違反道路交通管理處罰條例案件，對於
臺北市交通事件裁決所中華民國95年2 月27日所為之處分（原處
分案號：北市裁二字第裁22－AEU001841 號），聲明異議，本院
裁定如下：
        主  文
異議駁回。
        理  由
一、按汽車駕駛人，駕駛汽車經測試檢定有酒精濃度超過規定標
    準情形者，處新臺幣15,000元以上，60,000元以下罰鍰，並
    當場移置保管其車輛及吊扣其駕駛執照1 年；因而肇事致人
    受傷者，並吊扣其駕駛執照2 年；又汽車駕駛人有飲用酒類
    或其他類似物後其吐氣所含酒精濃度超過每公升0.25毫克或
    血液中酒精濃度超過百分之0.05以上情形者，不得駕車，分
    別於道路交通管理處罰條例第35條第1 項第1 款及道路交通
    安全規則第114 條第2 款均定有明文。
二、原處分意旨略以：異議人即受處分人甲○○，於民國（下同
    ）95年1 月14日0 時17分許，駕駛車牌3G—5738號自用小客
    車在台北市○○○路上被警攔停，當場經警實施酒測異議人
    吐氣所含酒精濃度高達0.29MG/L，經警舉發「酒精濃度超過
    規定標準（0.25-0.4）」之違規，並依違反道路交通管理處
    罰條例第35條第1 項第1 款規定，裁處新台幣19,500元之罰
    鍰及吊扣駕駛執照12個月等情。
三、本件異議人對於在前揭時、地駕駛自用小客車前曾飲用酒類
    雖不爭執，惟具狀聲明異議，意旨略以：異議人坦承確有服
    用酒類少許，伊經警攔停並接受稽查，然警方未於酒測前給
    予伊礦泉水漱口，致吐氣所含酒精濃度達0.29MG/L，其中僅
    逾越酒測處罰標準0.04MG/L，且警方未給予伊作其他平衡測
    試，其中確有酒測誤差之因果與影響，警方作法有失公允云
    云。
四、訊據異議人即甲○○到庭陳稱：「當天經警攔檢時，事實上
    我有飲用少許酒類，當時我的心態是隱瞞警員我沒喝酒，可
    能是他有聞到酒氣而叫我下車來，當時他未先告知有關剛喝
    完酒休息後滿15分鐘始為酒測、未提供礦泉水漱口，就要我
    在攔停稽查同意書上打勾且簽名，簽完後我告訴警員我已經
    飲酒2 、3 小時，他不接受我的意見，且沒有做任何緩衝就
    對我做酒測，我的酒測值是0.29MG/L，最後我在紅單上沒有
    簽名，且警員實施酒測後未再對我做平衡測試，不符程序正
    義。」（見本院95年4 月18日訊問筆錄）。經查，證人即當
    場舉發之警員林佳慕到庭證稱：「當時我們在執行酒後駕車
    勤務，因違規人甲○○有一點緊急煞車，與一般人慢慢煞車
    有異，我們於是請他配合做酒測，在他搖下車窗時，他的車
    內有酒精散發之味道，問他有無飲酒，他先自稱沒有喝酒，
    要測試前他才改稱駕車前3 、4 小時有喝酒，當場實施酒測
    ，其吐氣所含酒精濃度高達0.29MG/L。我們未給予異議人礦
    泉水漱口再實施酒測，是因為他自稱駕車前3 、4 小時有飲
    酒，非屬當庭提示之攔停稽查同意書第二項飲酒結束未逾15
    分鐘，而是屬於該同意書第一項確已飲酒結束逾15分鐘，且
    無服用含酒精成分之物品，所以異議人當時是勾選該同意書
    第一項並簽名於上。至於異議人爭執未作平衡測試，因為當
    時異議人的酒測值是0.29MG/L而未達酒測值0.55MG/L，屬於
    未達刑法第185 條之3 公共危險罪應移送法院之程度、標準
    （告發依據測試值0.55MG/L以上），異議人僅是單純違反道
    路交通管理處罰條例案件，所以不需要對他再作平衡測試。
    」等語（見本院95年3 月28日訊問筆錄）綦詳，衡情證人林
    佳慕為臺北市政府警察局松山分局東社派出所之警員，僅係
    依法執行交通勤務之公務員，其與異議人素不相識，復無怨
    隙，自無甘冒偽證之罪責，故意構詞誣陷異議人之必要，故
    其所為之前揭證言，應堪採信。再者，交通警員掣單舉發違
    反道路交通管理處罰條例所列之違規事實，本質上為行政處
    分，係公務員基於職務上權力，依法就特定之具體事件所為
    具有公法上效果之單方行政行為，基於公務員為公法上行為
    具有公信力之原則，該行政處分當可被推定為真正，其據以
    依法處分之事實認定亦為正確無誤，本此公信原則，乃立法
    者賦予行政機關制定違反道路交通事件統一裁罰標準及處理
    細則，使執勤警員得當機處分，以達其維護交通秩序、公眾
    安全之行政目的。反之，若謂公務員一切行政行為均需預留
    證據以證其實，則國家行政勢必窒礙難行，據此刑事訴訟法
    就犯罪證據有關之規定中，與屬行政秩序罰之交通違規裁罰
    本質不合之部分，自不在準用之列，從而本件異議人既未就
    執勤員警之舉發有誤提出相關證據以供調查，本院復查無何
    證據足資證明舉發員警有捏造事實違法取締之情事，則執勤
    警員本其維護交通秩序、公眾安全職責所為之舉發，自應受
    到合法、正確之推定。是異議人接受酒精試測時，員警依規
    定詢問異議人飲酒之時間，異議人陳稱駕車前3 、4 小時有
    飲酒，故警方未緩和15分鐘且未提供礦泉水供其漱口，經測
    得其吐氣所含酒精濃度達0.29MG/L，未達酒測值0.55MG/L，
    非屬刑法第185 條之3 公共危險罪應移送法院之案件，無須
    再實施平衡測試，其酒測之程序完全符合警政署規定之作業
    程序，有台北市政府警察局松山分局員警工作紀錄簿影本乙
    份、經異議人甲○○簽名之攔停稽查同意書影本乙紙、台北
    市政府警察局松山分局95年1 月27日北市警松分交字第
    09530242300 號函乙紙、警察人員對酒後駕車當事人實施強
    制作為應注意事項第三項規定乙份、刑法第185 條之3 案件
    測試觀察記錄表乙份、台北市政府警察局松山分局酒後駕車
    生理平衡檢測表乙份等在卷足憑，異議人所辯顯係對於「飲
    酒結束未逾15分鐘或服用含酒精成分之物品，經員警提供礦
    泉水漱口，再實施酒測」及「未再實施平衡測試」之對象與
    程序有所誤解，所辯不足採取。本件異議人確有前述交通違
    規之事實至為明確，從而原處分機關依道路交通管理處罰條
    例第35條第1 項第1 款之規定，裁處異議人罰鍰新台幣
    19,500元併吊扣駕駛執照12個月，核無不當。本件異議為無
    理由，應予駁回。
三、據上論斷，應依道路交通案件處理辦法第19條，裁定如主
    文。
中    華    民    國    95    年    4     月    28    日
                      交通法庭法  官  林清吉
以上正本證明與原本無異
如不服本裁定應於送達後5日內向本院提出抗告狀
                              書記官  楊雅淇
中    華    民    國    95    年    4     月    28    日


司法院資訊處製作；財團法人民間司法改革基金會備份。
